【裁判字號】    88,訴,1990
【裁判日期】    890104
【裁判案由】    偽造有價證券等
【裁判全文】
臺灣板橋地方法院刑事判決                        八十八年度訴字第一九九○號
    公  訴  人  臺灣板橋地方法院檢察署檢察官
    被      告  乙○○
    指定辯護人  甲○
右列被告因偽造有價證券等案件，經檢察官提起公訴（八十八年度偵字第二三一一二
號），甲○判決如左：
        主      文
乙○○意圖供行使之用，而偽造有價證券，累犯，處有期徒刑壹年拾月。
偽造如附表所示之支票壹紙沒收。
        事      實
一、乙○○曾於民國（下同）八十三年十二月五日因偽造文書案件，經甲○判處有期
    徒刑七月確定，八十五年十二月四日在監執行完畢，仍不知悔改，於八十八年七
    月二十二日晚上十時許，在其友人于舉聯位於臺北縣蘆洲市○○街一三一巷五號
    住處，因其急需款項以繳納靠行費用及交通罰單，竟意圖為自己不法之所有，未
    經于舉聯之同意，趁其曾代于舉聯簽發支票而獲悉彼置放支票、印章所在之便，
    而徒手竊取如附表所示之支票一紙，並意圖供行使之用，於前揭時地，在該紙支
    票上填載面額新臺幣（下同）二萬元、發票日為八十八年八月三十日等事項，且
    盜用于舉聯之印章蓋於該紙支票之發票人欄，而偽造該紙支票，並於同年月二十
    三日上午九時許，在台北市○○路四六○號二樓，持以交付予不知情之「六順交
    通有限公司」會計黃碧霞以繳納靠行費用及交通罰單使用，嗣黃碧霞持上開支票
    交付予亦不知情之游勝益，用以給付前開公司靠行車輛之修車費用，經游勝益於
    八十八年八月三十日存入彰化銀行兌領，因于舉聯已先於同年月二十六日掛失止
    付無法兌現，而循線偵悉上情。
二、案經台北縣警察局蘆洲一分局報請台灣板橋地方法院檢察署檢察官偵查起訴。
        理       由
一、訊之被告乙○○固供承有於前開時地未經同意即拿取于舉聯支票及簽發該紙支票
    之事實，惟矢口否認有何竊盜及偽造有價證券犯行，辯稱：其當日係由于舉聯之
    女陳惠萍開門入內，而非擅自進入，所為應不構成竊盜；再其雖於簽發該紙支票
    之時，未先經于舉聯同意，然其嗣已告知于舉聯，並將款項存入，于舉聯且將其
    前掛失止付之申請註銷，其並無偽造有價證券之意圖云云。經查，被告係未經同
    意即竊取前開支票，並盜蓋于舉聯之印章於發票人欄及自行填載金額、發票日以
    偽造該紙支票等節，業據被害人于舉聯於警訊及偵查中均指述甚詳，並經證人黃
    碧霞、游勝益於警訊時各陳述伊等係如何輾轉自被告處取得該紙支票等情明確，
    則被告於警訊及偵審中既均自承其拿取及簽發該紙支票時，並未經于舉聯同意，
    且因不欲讓于舉聯之女陳惠萍知悉其自行拿取于舉聯之支票，故亦未告知陳惠萍
    上情等語不虛（見偵查卷第四、五頁及第二八頁背面，甲○八十八年十二月二十
    一日審判筆錄），顯見被告確有不法所有之意圖無訛，而其未經同意即自行取用
    于舉聯之支票，並以于舉聯之名義簽發，縱其事後告知于舉聯上情，惟此仍無礙
    其竊盜及偽造有價證券罪之成立。此外，復有偵查卷所附前開被告偽造之支票、
    退票理由單、票據掛失止付通知書、遺失票據申報書等件影本可資佐證，是本件
    事證明確，被告犯行洵堪認定，應依法論罪科刑。
二、核被告所為，係犯刑法三百二十條第一項之竊盜罪及同法第二百零一條第一項之
    偽造有價證券罪。被告盜用于舉聯之印章，蓋印於其所竊取之空白支票發票人欄
    上，以偽造于舉聯之印文乙枚，並偽填金額及發票日，該盜用印章及偽造印文均
    係偽造有價證券之一部分，均不另論罪。再其偽造支票後，持以繳納靠行費用及
    交通罰單使用，其偽造有價證券之刑較行使為重，依高度行為吸收低度行為之原
    則，其行使行為應為偽造行為所吸收，亦不另論罪。又其所犯前開竊盜及偽造有
    價證券二罪間，具有方法結果之牽連關係，應從一重之偽造有價證券罪處斷。次
    查，被告曾於八十三年十二月五日因偽造文書案件，經甲○判處有期徒刑七月確
    定，八十五年十二月四日在監執行完畢，有甲○前案記錄表、台灣高等法院檢察
    署刑案紀錄簡覆表各一份在卷足參，茲於有期徒刑執行完畢後五年內再犯有期徒
    刑以上之罪，為累犯，應依法加重其刑。末查，被告因急需款項以繳納靠行費用
    及交通罰單，而一時失慮乃竊取並偽造支票，惟其偽填之支票面額僅係二萬元，
    且已與被害人和解賠償損害，然所犯為法定本刑三年以上十年以下有期徒刑之重
    典，法重情輕，即令宣告法定最低刑度之刑猶嫌過苛，其犯罪情狀，在客觀上足
    以引起一般之同情，顯可憫恕，爰依刑法第五十九條之規定，減輕其刑，並先加
    其刑後減之。爰審酌被告之素行，其所為破壞票據金融往來秩序，與其犯罪之動
    機、目的、手段、所生危害暨被害人于舉聯於偵查中已到庭表示原諒被告不願追
    究此事等語（見偵查卷第二八頁）及其他等一切情狀，量處如主文所示之刑，以
    示懲儆，並冀自新
三、被告偽造如附表所示之支票一紙，應依刑法第二百零五條之規定宣告沒收。至被
    告盜用于舉聯之印章，並於前揭支票上蓋印偽造印文，因該等均係真正之印章及
    印文，且已構成該偽造支票之一部分，則該支票業已宣告沒收，甲○即不再併予
    宣告沒收，附此敘明。
據上論斷，應依刑事訴訟法第二百九十九條第一項前段，刑法第二百零一條第一項、
第三百二十條第一項、第五十五條、第五十九條、第四十七條、第二百零五條，罰金
罰鍰提高標準條例第一條前段，判決如主文。
本案經檢察官李嘉明到庭執行職務。
中        華      民      國        八十九      年      一    月    四  日
                                      臺灣板橋地方法院刑事第一庭
                                          法  官  邱 靜 琪
     附  表：
 ┌─────┬─────┬────┬─────┬─────┐
 │  發 票 人│ 付 款 人 │ 發票日 │ 帳 號    │  面 額   │
 │          │          │（民國）├─────┤（新臺幣）│
 │          │          │        │ 支票號碼 │          │
 ├─────┼─────┼────┼─────┼─────┤
 │  于舉聯  │第一商業銀│ 88.8.30│  109349  │ 二萬元   │
 │          │行松山分行│        ├─────┤          │
 │          │          │        │ MA0000000│          │
 └─────┴─────┴────┴─────┴─────┘
右正本證明與原本無異
如不服本判決，應於送達後十日內向甲○提出上訴狀
                                          書記官  劉 日 賓
中        華      民      國        八十九      年      一    月    六  日
附錄本案論罪科刑法條全文：
刑法第三百二十條：
意圖為自己或第三人不法之所有，而竊取他人之動產者，為竊盜罪，處五年以下有期
徒刑、拘役或五百元以下罰金。
意圖為自己或第三人不法之利益，而竊佔他人之不動產者，依前項之規定處斷。
前二項之未遂犯罰之。
刑法第二百零一條第一項
意圖供行使之用，而偽造、變造公債票，公司股票或其他有價證券者，處三年以上十
年以下有期徒刑，得併三千元以下罰金。
行使偽造、變造之公債票、公司股票或其他有價證券或意圖供行使之用收集或交付於
人者，處一年以上七年以下有期徒刑，得併科三千元以下罰金。


司法院資訊處製作；財團法人民間司法改革基金會備份。
